【裁判字號】    98,抗,265
【裁判日期】    981130
【裁判案由】    聲明異議
【裁判全文】
臺灣高等法院臺南分院民事裁定  98年度抗字第265號
抗  告  人  甲○○
            乙○○
上列抗告人因相對人臺灣土地銀行股份有限公司與丙○○等間聲
請給付借款強制執行事件，抗告人對於臺灣臺南地方法院於中華
民國98年10月21日駁回其對於除去租賃聲明異議之裁定（98年度
執事聲字第28號）提起抗告，本院裁定如下：
    主  文
抗告駁回。
抗告訴訟費用新臺幣壹仟元由抗告人負擔。
    理  由
一、抗告意旨略以：不動產之物權及不動產物權行為或債務人與
    第三人間租賃關係之去除，不能為支付命令給付之標的。又
    本件執行名義並無「如有礙債權人之求償，法院可依職權或
    聲請去除租賃關係，以無租賃狀態逕行強制執行」之主文，
    則執行法院自不得逕為去除抗告人與債務人間之租賃關係，
    逕為拍賣之處分。又本件為「買賣不破租賃」之情況，應兼
    顧承租人即抗告人之法益，至原裁定認強制執行法第122條
    之規定僅適用於債務人，是否得類推適用於抗告人，亦有再
    為審酌之必要。乃原裁定竟駁回抗告人之異議，顯有未當，
    爰提起抗告等語。
二、按不動產所有人設定抵押權後，於同一不動產上，得設定地
    上權或其他以使用收益為目的之物權，或成立租賃關係。但
    其抵押權不因此而受影響。前項情形，抵押權人實行抵押權
    受有影響者，法院得除去該權利或終止該租賃關係後拍賣之
    ，96年3月28日公布修正，於96年9月28日起施行之民法第86
    6條第1項、第2項定有明文（修正前之條文為：不動產所有
    人，設定抵押權後，於同一不動產上，得設定地上權及其他
    權利。但其抵押權不因此而受影響。）。此乃因抵押權為擔
    保物權，經登記而生公示之效力，在登記後就抵押物取得地
    上權或其他使用收益之權利者，自不得使登記在先之抵押權
    受其影響。是不動產所有人設定抵押權後，固仍得繼續為如
    租賃等使用收益權之存在，但如影響抵押權所支配之抵押物
    交換價值時，對於抵押權人不生效力。故土地所有人於設定
    抵押權後，在抵押之土地上營造建築物，並將該建築物出租
    於第三人，致影響於抵押權者，抵押權人自得聲請法院除去
    該建築物之租賃權，依無租賃狀態將該建築物與土地併付拍
    賣，司法院院字第1446號解釋、大法官解釋第304號及最高
    法院86年台抗字第588號判例均同此意旨。
三、經查：本件債權人即相對人前以原審法院96年度促字第3591
    0號支付命令及其確定證明書為執行名義，聲請對債務人丙
    ○○所有坐落臺南縣仁德鄉○○段269地號土地暨其上795建
    號建物（下稱系爭不動產）聲請強制執行，經執行法院於民
    國（下同）98年8月4日以最低價額新臺幣（下同）856萬元
    實施第1次拍賣，無人應買，勢需減價再拍賣。惟第1順位抵
    押權人即相對人於94年2月22日就系爭不動產設定最高限額
    抵押權960萬元（以下簡稱系爭抵押權），債權人因債務人
    積欠其7,256,506元及利息、違約金等，乃聲請執行法院強
    制執行系爭不動產，而因債務人丙○○於設定系爭抵押權後
    ，執行查封前之96年8月30日、97年4月25日分別出租系爭不
    動產予異議人甲○○、乙○○（以下簡稱系爭租賃關係），
    執行法院乃於拍賣公告上註記此一出租情況，並訂98年8月
    4日為第1次拍賣期日，但並未拍定，故債權人即相對人主張
    因系爭租賃關係之存在，致系爭不動產無人應買，影響抵押
    權人之權益，聲請除去系爭租賃關係，自非無據，此有租賃
    契約書影本、拍賣公告、拍賣不動產筆錄及聲請狀附於執行
    卷可稽（見原審法院98年度執字第7644號卷）。又執行法院
    認系爭租賃關係之存在確已影響系爭抵押權之實行，於98年
    8月6日以原審法院98年度執字第7644號執行命令予以除去系
    爭租賃關係。抗告人雖主張民法第866條第2項之規定，係指
    債權人所持之強制執行名義為准予拍賣抵押物之裁定，而實
    行抵押物之抵押權，始有上開規定之適用，若執行名義為督
    促程序或本票裁定，自無該規定之適用云云。然查，民法第
    866條之立法目的係不動產之所有人，設定抵押權後，於同
    一不動產上，仍有設定地上權等項權利之權能，然不得因此
    妨及抵押權人實行其權利，庶於設定抵押權人及抵押權人之
    利益，兩無所妨。而本件相對人既為系爭不動產之抵押權人
    無訛，其執行名義雖係支付命令，但其聲請拍賣之標的物為
    抵押物，亦係實行抵押權，且抗告人係於抵押權設定後始成
    立本件租賃關係至明，茲因本件抵押權係成立於民法物權編
    修正條文生效前，依修正前之規定，執行法院自得除去抗告
    人之租賃權，則原裁定駁回抗告人之異議，依法尚無不合，
    抗告意旨指摘原裁定為不當，求為廢棄改判，為無理由。
四、據上論結，本件抗告為無理由，依強制執行法第30條之1，
    民事訴訟法第495條之1第1項，第449條第1項、第95條、第
    78條、裁定如主文。
中    華    民    國    98    年    11    月    30    日
                  民事第一庭    審判長法  官  丁振昌
                                      法  官  林永茂
                                      法  官  李素靖
上為正本係照原本作成。
本裁定除以適用法規顯有錯誤為理由外，不得再抗告。如提出再
抗告，應於收受送達後10日內委任律師為代理人向本院提出再抗
告狀（須附繕本），並繳納再抗告費新台幣1千元。
中    華    民    國    98    年    11    月    30    日
                                      書記官  林鈴香
【附記】
民事訴訟法第495條之1第2項準用同法第466條之1第1、2項規定
：
(1)對於第二審判決上訴，上訴人應委任律師為訴訟代理人。但上
  訴人或其法定代理人具有律師資格者，不在此限。
(2)上訴人之配偶、三親等內之血親、二親等內之姻親，或上訴人
  為法人、中央或地方機關時，其所屬專任人員具有律師資格並
  經法院認為適當者，亦得為第三審訴訟代理人。
民事訴訟法第466條之2第1項：
  上訴人無資力委任訴訟代理人者，得依訴訟救助之規定，聲請
  第三審法院為之選任律師為其訴訟代理人。


司法院資訊處製作；財團法人民間司法改革基金會備份。
